臺灣高等法院刑事裁定
109年度抗字第2136號
抗  告  人  
即  自訴人  張家琦  
上列抗告人因聲請法官迴避案件，不服臺灣臺北地方法院，中華
民國109年11月17日裁定（109年度聲字第2289號），提起抗告，
本院裁定如下：
    主  文
抗告駁回。                                              
    理  由
一、原裁定意旨略以：
（一）抗告人即自訴人張家琦（下稱自訴人）所提自訴案件，經
      原審法院以107年度自字第35號案件受理，原由繼股王秀
      慧法官擔任受命法官。嗣因民國109年8月27日之年度法官
      事務分配調整日，王秀慧法官因職務調動不再承辦原審法
      院刑事案件，是其上開未結案件依原審法院案要點應重新
      分案，嗣經原審法院以人工抽籤方式將上開案件分配予瑞
      股洪甯雅法官承辦，此部分前經自訴人據為聲請迴避，業
      經原審法院以109年度聲字第1973號裁定駁回聲請，合先
      敘明。
（二）查自訴人所提出之分案輪次表，可見内容係以蓋用股別印
      章及手書案號方式所製作，係原審法院分案室持於108年5
      月1日大量列印之空白表格，於因應109年8月27日法官職
      務調動而重新分案後，依抽籤結果所蓋章、書寫而製作完
      成之文稿，有原審法院公務電話紀錄及空白表格附卷可考
      ，故自訴人認實際分案日為分案輪次表右上方之108年5月
      1日云云，顯有誤會。而自訴人僅以上開空白表格上大量
      列印時之日期，據此聲請法官迴避，既非刑事訴訟法第17
      條所定之自行迴避事由，復未提出足使人產生承辦法官是
      否能為公平裁判的合理懷疑之具體事證，自難據以推論承
      審法官執行職務有偏頗之虞，本件亦不符合同法第18條第
      2款所定聲請法官迴避事由，是本件聲請尚非有據，應予
      駁回等語。
二、抗告意旨略以：
（一）自訴人先前聲請瑞股法官迴避，並非以分案輪次表內容不
      實之因素，而本件其於109年10月27日聲請瑞股法官迴避
      之理由，係涉及分案輪次表之內容不實等情，二者聲請之
      理由並不相同，原裁定以先前就有關以人工抽籤方式將案
      件分配予瑞股法官承辦之部分，前經其聲請迴避業經駁回
      ，與事實有間，已屬有誤。
（二）原裁定既稱分案輪次表係109年8月27日法官職調動而重新
      分案後，依抽籤結果所蓋章、書寫而製作完成之文稿，則
      該分案輪次表於109年8月份直接列印即可，何需在1年半
      前就先予大量列印之理，顯見原裁定所述原審法院分案室
      持於108年5月1日大量列印之空白表格之說法，違反常理
      ；又分案人員應將中籤籤條裝訂成冊存查，然該分案輪次
      表未見存有籤條，及係何人所抽、何人在場監抽，更無該
      等抽籤及監抽人員之蓋章或簽名，亦無任何人員之用印、
      蓋章，來源、出處顯有重大疑義；又原審法院公務電話紀
      錄既載稱是「秋股法官趙書郁到分案室來要的」等語，顯
      然是自訴人先前於109年9月11日提出聲請瑞股法官迴避後
      ，同年9月14日分案，秋股趙書郁法官於同年9月16日收案
      才可能向原審法院分案室要資料之情形，原審法院分案室
      顯係就該件迴避案繫屬於秋股趙書郁法官承辦後，應秋股
      趙書郁法官之要求，而進行調查，才提出該分案輪次表，
      已距原審法院公務電話紀錄所稱案件重分之「9/7」時日
      ，已超過近10日，自無表彰該分案輪次表之即時性驗證之
      證據能力，而無從證明其正確性，並進一步顯示該分案輪
      次表係事後相隔10日為因應瑞股法官是否經合法分案之所
      疑而製造出現之文件，是本件分案確有與法不符，及該分
      案輪次表之內容確有不實之處，顯然違反法定法官之情形
      ，懇請撤銷原裁定，並發回另為適法之裁定云云。
三、憲法第16條規定保障人民之訴訟權，其核心內容在於人民權
    益遭受侵害時，得請求法院依正當法律程序公平審判，以獲
    得及時有效救濟。法院經由案件分配作業，決定案件承辦法
    官，與司法公正及審判獨立落實，具有密切關係。為維護法
    官公平獨立審判，增進審判權有效率運作，法院案件之分配
    ，如依事先訂定之一般抽象規範，將案件客觀公平合理分配
    於法官，足以摒除恣意或其他不當干涉案件分配作業者，即
    與保障人民訴訟權之憲法意旨相符。法官就受理案件，負有
    合法、公正、妥速處理之職責，而各法院組織規模、案件負
    擔、法官人數等情況各異，且案件分配涉及法官獨立審判職
    責及工作公平負荷，於不牴觸法律、司法院訂定之法規命令
    及行政規則（法院組織法第78條、第79條參照）時，法院就
    受理案件分配，自得於合理及必要範圍內，訂定補充規範，
    俾符合各法院受理案件現實狀況需求，以避免恣意及其他不
    當之干預，並提升審判運作效率。而學理所稱「法定法官原
    則」，其內容包括應以事先一般抽象規範明定案件分配，不
    得恣意操控由特定法官承辦，以干預審判；惟該原則並不排
    除以命令或依法組成（含院長及法官代表）之法官會議訂定
    規範為案件分配（司法院釋字第665號解釋理由書參照）。
    而原審法院108年12月25日修訂之法官事務分配要點，係基
    於法院組織法第78條、第79條第1項、法官法第24條第1項第
    1款、地方法院及其分院處務規程第4條規範意旨，於其第1
    點第2項規定：「每期司法官結訓分發至院報到之日為事務
    分配調整日」，亦即配合每年司法官學院結訓新派任到職法
    官報到之日，作為年度法官事務分配調整之日；上開法官事
    務分配要點第14點規定：「民事庭、刑事庭或其他各庭關於
    分案、併案、停分、折抵、改分等事宜，由法官會議授權各
    庭召集庭務會議訂定要點後施行」，前開分案方式，原審法
    院刑事庭庭務會議據以訂定原審法院刑事庭分案要點，事先
    就原審法院受理刑事案件之分案、併案、折抵、改分、停分
    等相關分配事務為規定，其屬一般抽象之補充規範，並對外
    公告，足以摒除恣意或其他不當干涉；又上開刑事庭分案要
    點第29條第2項明訂：「新派法官有二人以上者，移交股之
    簡、自、訴、易字未結案全部打散，依年度、字別由值月庭
    長以人工抽籤方式平均分予各新派法官；其中，屬專股案件
    者，平均分予各新派專股法官。」與法院組織法、法官法及
    司法院釋字第665號解釋所揭示意旨相契合，摒除恣意或其
    他不當干涉，足以保障人民之訴訟權。
四、經查：
　　自訴人所提自訴案件，經原審法院以107年度自字第35號案
    件受理，原由繼股王秀慧法官擔任受命法官，嗣因109年8月
    27日之年度法官事務分配，繼股王秀慧法官因職務調動不再
    承辦原審法院刑事案件，是繼股之未結案件依原審法院刑事
    庭分案要點辦理，將異動股未結之舊案打出抽分，而於109
    年9月7日由值月庭長陳勇松庭長抽籤，由刑一庭李殷君庭長
    、刑五庭蔡羽玄庭長在場監抽，並由刑事科分案室錄事楊淑
    蓉、林育萱、曾盈絜、蔡靜芬依抽籤結果，當場填載並蓋印
    股符而完成抽籤分案程序，本件107年度自字第35號案件係
    由瑞股抽中，當場填載蓋印股符等情，有臺灣臺北地方法院
    110年1月13日北院忠刑科文字第1100000356號函及所附之分
    案輪次表、未結打出案件表、109年事務分配案件補抵明細
    表在卷可參，是原審法院刑事庭繼股之股名雖繼續存在，惟
    因王秀慧法官職務調動，原「繼股」已屬「移交股」，依原
    審刑事庭分案要點第29條第2項規定，於109年8月27日年度
    法官事務分配調整之日，將原「繼股」之簡、自、訴、易字
    別未結案件，全部打散重新分予各新派法官，嗣經原審法院
    於109年9月7日由值月庭長以上開人工抽籤、監抽方式將上
    開案件分配予瑞股洪甯雅法官承辦，負責審理該自訴案件。
    自訴人主張本件係於其提出聲請法官迴避後始於同年9月14
    日分案，容有誤會。原審法院分案方式，係由原審法院刑事
    庭會議依相關法律規定及原審法官會議授權，在考量法院組
    織規模、案件負擔、法官人數等具體情況而為議決，預先為
    抽象規範，並公告週知，合乎一定之法定程序，且其分案結
    果依客觀事實，無違法定法官原則，亦不侵害當事人訴訟權
    益。至該分案輪次表右上方所示之108年5月1日，僅為該空
    白表格之列印日期，核與分案日期、程序無涉。抗告意旨所
    指乃個人主觀一己判斷，所持法官迴避事由復與刑事訴訟法
    第18條所列得聲請法官迴避之規定不符，原審駁回其聲請，
    洵無違誤。抗告意旨仍以前詞再事爭執，為無理由，應予駁
    回。
據上論斷，應依刑事訴訟法第412 條，裁定如主文。
中　　華　　民　　國　　110 　年　　1 　　月　　20　　日
                  刑事第十七庭  審判長法　官  鄭水銓
                                      法　官  黃雅芬
                                      法　官  沈君玲
以上正本證明與原本無異。
不得再抗告。
                                      書記官  曾彥碩
中　　華　　民　　國　　110 　年　　1 　　月　　25　　日